臺灣臺北地方法院民事裁定　　　　　　100年度事聲字第306號
異　議　人　彰化商業銀行股份有限公司
法定代理人　陳淮舟
代　理　人　李國輝
上列異議人因與相對人馮中台、宏眾國際科技股份有限公司間清
償借款強制執行事件，對於中華民國100年9月19日本院民事執行
處司法事務官所為97年度執字38號、97年度執字第74709號裁定
提出異議，本院裁定如下：
    主  文
異議駁回。
    理  由
一、按強制執行應依執行名義為之，執行法院對於執行名義是否
    有效成立，自應加以審查。未確定之支付命令，不備執行名
    義之要件，其執行名義尚未成立，執行法院不得據以強制執
    行。法院誤認未確定之裁判為確定，而依聲請付與確定證明
    書者，不生該裁判已確定之效力。執行法院就該裁判已否確
    定，仍得予以審查，不受該確定證明書之拘束（最高法院81
    年台抗字第114號判例意旨參照）。
二、本件聲明異議意旨略以：本件強制執行案件之執行名義（96
    年度重訴字第1205號判決）已於民國96年11月27日確定，96
    年12月8日本院核發確定證明書在案。依據授信約定書第三
    條中雙方約定，約定書所載之住所如有變更，應以書面通知
    ；如未通知，則以本約定書所載地址為應送達地址。基於契
    約自由原則，債務人既未告知變更地址，則應受此拘束，難
    謂異議人之文書未合法送達。再者，判決有不合法送達之情
    事，仍為有效，當事人僅得依再審程序救濟。又本件強制執
    行程序，拍定人已領得執行法院發給權利移轉證書，拍賣程
    序已告終結，不許執行法院撤銷或更正原處分或程序。詎本
    案司法事務官未查，逕駁回債權人之強制執行聲請，侵害異
    議人之權益，因而提出本件聲明異議。
三、經查：
（一）本件異議人彰化商業銀行股份有限公司前執本院96年度重
      訴字第1205號民事判決（下稱系爭判決）及確定證明書聲
      請對債務人宏眾國際科技股份有限公司、債務人兼法定代
      理人馮中台之財產為強制執行。依首揭說明，執行法院仍
      應審酌該執行名義是否已合法送達而生效力，不受上開確
      定證明書之拘束，合先敘明。
（二）按送達不能依民事訴訟法第136條、第137條規定為之者，
      得將文書寄存送達地之自治或警察機關，並作送達通知書
      兩份，一份黏貼於應受送達人住居所、事務所、營業所或
      其就業處所門首，另一份置於該送達處所信箱或其他適當
      位置，以為送達，此為民事訴訟法第138條第1項定有明文
      。次按，民事訴訟法第138條所規定之寄存送達，限於不
      能依同法第136條及第137條規定行送達者，始得為之。設
      其送達之處所，雖原為應受送達人之住居所、事務所或營
      業所而實際上已變更者，該原住居所、事務所或營業所，
      即非應為送達之處所，自不得於該原處所為寄存送達，最
      高法院64年台抗字第481號判例要旨參照。再按，法人之
      代表人，在民法上固非所謂法定代理人，在民事訴訟法上
      ，則視作法定代理人，適用關於法定代理之規定，司法院
      著有34年院解字第2936號解釋；再參照民事訴訟法第127
      條之立法理由謂「當事人如為法人，則訴訟上攻擊或防禦
      之法，皆非彼所能自籌，若仍向法人送達，亦非保護其利
      益之道，故特設本條，明示對於法人有所送達，應向其代
      表機關為之」，可見對公司之送達應以其法定代理人為應
      受送達人。末
      按，依一定之事實，足認以久住之意思，住於一定之區域
      者，即為設定其住所於該地，為民法第20條所明定，是我
      國民法關於住所之設定，兼採主觀義及客觀主義之精神，
      必須主觀上有久住一定地域之意思，客觀上有住於一定區
      域之事實，該一定之區域始為住所，故住所並不以登記為
      要件。又戶籍法為戶籍登記之行政管理規定，戶籍地址及
      係依戶籍法所為登記之事項，戶籍地址並非為認定住所之
      唯一標準，亦有最高法院93年度台抗字第393號裁判要旨
      可稽。查本件債務人兼法定代理人馮中台之戶籍謄本全戶
      動態記事記載「民國96年3月24日出境民國98年4月17日遷
      出登記」、個人基本資料上記載「特殊記事：遷出國外。
      特殊記事日期：民國98年4月17日」，有戶籍謄本及個人
      基本資料查詢結果在卷可稽（見97年度執字第74709號執
      行卷一第283頁、卷二第152頁），則馮中台早於96年3月
      24日出境，且迄今均無入境之紀錄，亦有內政部入出國及
      移民署100年3月4日移署資處雲字第1000032624號函及其
      所附入出國日期紀錄在卷可佐（見97年度執字第74709號
      執行卷二第150、151頁），足見系爭判決雖於96年10月25
      日寄存送達於債務人兼法定代理人馮中台當時之戶籍所在
      地即台北縣新店市○○路○段195巷20號之警察機關，然
      債務人兼法定代理人馮中台已於96年3月24日出境國外，
      並未實際居住於該戶籍地，參照上開最高法院93年度台抗
      字第393號裁判及64年度台抗字第481號裁判意旨，自不能
      認上開戶籍地為債務人兼法定代理人馮中台之住所，自非
      應為送達之處所，不得於該戶籍地為送達，故上開送達於
      法不合，難認已生合法送達之效力。
（三）綜上所述，本件異議人所持據以對債務人聲請強制執行之
      系爭判決，並未合法送達於債務人宏眾國際科技股份有限
      公司、馮中台，其執行名義尚未成立，不備執行名義之要
      件，本院司法事務官據此駁回異議人對債務人強制執行之
      聲請，並無違誤，異議意旨指摘原裁定不當，求予廢棄，
      為無理由，應予駁回。
四、據上論結，本件異議為無理由，依強制執行法第30條之1、
    民事訴訟法第240條之4第3項後段，裁定如主文。
中    華    民    國   100    年    11    月    30    日
                  民事第二庭    法  官  吳定亞
以上正本係照原本作成。
如對本裁定抗告須於裁定送達後10日內向本院提出抗告狀，並繳
納抗告費新臺幣1,000元。
中    華    民    國   100    年    11    月    30    日
                                書記官  張婕妤